臺灣桃園地方法院刑事裁定　　　　　　 93年度聲簡再字第8號
再審聲請人
即受判決人　甲○○　男　45歲.
　　　　　　　　　　　號
上列聲請人因傷害案件，對於本院九十三年簡上字第一一四號，
中華民國九十三年六月十六日確定判決（聲請簡易處刑案號：臺
灣桃園地方法院檢察署九十二年度偵字第一四三三二號；第一審
案號：本院刑事第三庭九十二年度壢簡字第一八三一號），聲請
再審，本院裁定如左：
    主  文
聲請駁回。
    理  由
一、聲請意旨略以：聲請人即被告自警訊、偵查迄本院審理時之
    供述皆始終如一，略為「陳翠里進入在鋁門前大聲叫罵，周
    瑞敏進入後重拍鋁門。羅義銘從大門強開鋁門進入，我於鋁
    門內與他相互扭打，時間約十幾秒。陳翠里自行跌倒躺在鋁
    門內」，而證人陳翠里、周靜英、羅義銘、周瑞敏前後所述
    不一，渠等之證詞歸納事發的先後順序是「我先直接動手打
    羅義銘，之後，並把陳翠里推倒在地，接著發生扭打」等語
    ，然渠等於本院審理時證詞卻改變為「我重擊陳翠里左胸部
    ，陳翠里躺在地上後，羅義銘進入，見狀後，即被我攻擊左
    眼，與我互毆」等語，案發的時間順序全然不對，證詞反覆
    前後不一，針對陳翠里傷害的過程方面，有「推倒』、「一
    重擊」、「連續揮拳」、「不知道打到哪裡」、「母親左胸
    部打一重拳，我有看到」等證言，渠等證言顯屬虛偽，原審
    判決書認「羅義銘傷害，陳翠里、周靜英為誤傷」，然觀之
    被告、上開證人所有之筆錄均無此記載，顯有判決理由不備
    之違法，爰依刑事訴訟法第四百二十條第一項第二款、第六
    款（聲請書誤載為第四百二十條第二、六項）之規定，聲請
    再審云云。
二、按有罪之判決確定後，有左列情形之一者，為受判決人之利
    益，得聲請再審︰(一)原判決所憑之證物已證明其為偽造或變
    造者；(二)原判決所憑之證言、鑑定或通譯已證明其為虛偽者
    ；(三)受有罪判決之人，已證明其係被誣告者；(四)原判決所憑
    之通常法院或特別法院之裁判已經確定裁判變更者；(五)參與
    原判決或前審判決或判決前所行調查之推事，或參與偵查或
    起訴之檢察官，因該案件犯職務上之罪已經證明者；(六)因發
    現確實之新證據，足認受有罪判決之人應受無罪、免訴、免
    刑或輕於原判決所認罪名之判決者，刑事訴訟法第四百二十
    條第一項第一款至第六款分別定有明文。又按前述第一款及
    第二款所稱「所憑之證言已證明其為虛偽者」，係指除已經
    確定判決證明為虛偽者外，必須有相當證據足以證明其為虛
    偽，始屬相符。最高法院四十六年台抗字八號判例亦曾為相
    同意旨之宣示。又上開法條第一項第二款所稱之已證明者，
    係指除已經確定判決為證明者外，必須有相當之證據，足以
    證明始屬相符，此觀諸同法條第二項後段所載其刑事訴訟不
    能開始或續行，非因證據不足者之文義自明（最高法院八十
    六年台抗字第一五四號判決意旨參照）。經本院依職權調閱
    原確定判決之案卷結果，就聲請人所認原二審確定判決，其
    中理由與事實不符且證人之證言前後所述不一，皆非真實之
    指責，聲請人稱略以：「陳翠里進入在鋁門前大聲叫罵，周
    瑞敏進入後重拍鋁門。羅義銘從大門強開鋁門進入，我於鋁
    門內與他相互扭打，時間約十幾秒。陳翠里自行跌倒躺在鋁
    門內」等語，主張陳翠里、周靜英、羅義銘、周瑞敏之證詞
    前後不一，均為虛偽不實。惟依前述說明，原判決所憑之證
    言已證明其為虛偽者，依刑事訴訟法第四百二十條第二項規
    定，以經判決確定者為限。即聲請人主張原確定判決之證人
    證言為虛偽者，須先有該證人係作偽證之確定判決以為前提
    ，始得主張本法第四百二十條第一項第二款「原判決所憑之
    證言、鑑定或通譯已證明其為虛偽者」為由，對原確定判決
    提起再審。本件聲請人雖以前詞為由質疑證人陳翠里、周靜
    英、羅義銘、周瑞敏之證言為虛偽不實，然此部份證人是否
    確有偽證，須另經偵查機關發動偵查及法院判決認有偽證判
    決確定並非以聲請人獨執一詞認定，此與本法第四百二十條
    第二項對同條第一項第二款所為之限制有違，尚不得爰依本
    法第四百二十條第一項第二款提起再審。
三、再按刑事訴訟法第四百二十條第一項第六款所謂發見之新證
    據，係指該項證據，事實審法院於判決前因未經發見，不及
    調查斟酌，至其後始行發見者而言，若判決前已經當事人提
    出或聲請調查之證據，經原法院捨棄不採者，即非該條款所
    謂發見之新證據，不得據為聲請再審之原因（最高法院七十
    一年臺抗字第五０六號裁判意旨之參照）。查本院原二審法
    院對聲請人所指之陳翠里、周靜英、羅義銘、周瑞敏證人均
    已踐行詰問證人之調查證據程序，對於上開人證實已為調查
    斟酌，按前揭最高法院判決之宣示，本件聲請人所提出即不
    合刑事訴訟法第四百二十條第一項第六款所謂之「發現確實
    之新證據」。又依原二審確定判決理由一、(六)載明「末查，
    綜觀本件告訴人陳翠里、羅義銘、周靜英及證人周瑞敏、古
    美珍、吳哲睿、吳湘梅、吳瑞傑、張介凡等人於警詢、偵訊
    、原審乃至本院審理時所為歷次陳述，彼此或有捍挌、誇大
    之處，然按供述證據，乃供述者對於有關體驗之事實經由知
    覺、記憶、表現、敘述等過程，最後到達法院（事實認定者
    ）之證據，其間之任何過程裡皆有可能參雜一些錯誤或有誤
    差之內容，而使其供述內容不真實，況且本件證人周瑞敏為
    告訴人陳翠里、周靜英之女、告訴人羅義銘之妻，證人古美
    珍、吳哲睿、吳湘梅分別為被告之妻、子女，證人吳瑞傑則
    為被告兄長，於本案案發過程中乃至其後訴訟審理程序裡，
    彼此為對立之當事人家屬，對本件傷害案件所觀察角度、感
    受自不相同，渠等所為供述難免有迴護或避重就輕之虞，此
    乃人之常情，況兩家人原係十多年鄰居，本無深仇大怨，此
    次因細故發生爭吵進而造成本件傷害案件，事出偶然，自不
    能僅因彼此供述相矛盾即認必有一方心存刻意誣陷對方之主
    觀犯意，附此敘明。」等語，可知聲請人所指之上述證人陳
    翠里、周靜英、羅義銘、周瑞敏前後所述不一，並針對針對
    陳翠里傷害的過程方面，有「推倒』、「一重擊」、「連續
    揮拳」、「不知道打到哪裡」、「母親左胸部打一重拳，我
    有看到」等證言，渠等證言顯屬虛偽云云，均經本院原二審
    法院踐行調查證據程序，並於判決書理由內詳述取捨認定之
    理由，是聲請人所指證人陳翠里等人證言之前後不一，顯有
    矛盾，故為虛偽不實證言云云，即非該條款所謂發見之新證
    據，不得據為聲請再審之原因。又聲請人所謂「羅義銘傷害
    ，陳翠里、周靜英為誤傷」，然觀之被告、所有之筆錄均無
    此記載，顯有判決理由不備之違法，指本院原二審法院原判
    決認定犯罪事實不依證據之違法，及原判決認定犯罪事實顯
    與卷證不符之證據理由為矛盾之違法云云。惟按刑事判決確
    定後果真發見該案件認定犯罪事實與所採用證據顯屬不符，
    為訴訟程序違背法令，屬審判違背法令。縱令聲請人所指為
    真，經核聲請人所謂上開情形，亦尚難認具有再審之理由。
四、綜上所述，聲請人之聲請尚無理由，應予駁回。爰依刑事訴
    訟法第四百三十四條第一項之規定，裁定如主文。
中　　華　　民　　國　　94　　年　　1 　　月　　15　　日
                            臺灣桃園地方法院刑事第十二庭
                                審判長法  官  游紅桃
                                      法  官  王美玲
                                      法  官  黃永定
以上正本證明與原本無異。
如不服本裁定應於裁定送達後五日內向本院提出抗告狀。
                                      書記官  施春祝
中　　華　　民　　國　　94　　年　　1 　　月　　15　　日
